臺灣苗栗地方法院刑事判決　　　　　　　100年度易字第474號
公　訴　人　臺灣苗栗地方法院檢察署檢察官
被　　　告　潘從臺
輔　佐　人　潘昱璋
即被告之子
上列被告因妨害公務案件，經檢察官提起公訴（100 年度偵字第
2605號），本院判決如下：
    主  文
潘從臺犯妨害公務執行罪，處有期徒刑肆月，如易科罰金，以新
臺幣壹仟元折算壹日。
    犯罪事實
一、潘從臺於民國100 年5 月3 日下午2 時38分許，在苗栗縣苗
    栗市○○里○○道大坪頂公墓之公共場所燃燒塑膠類物品，
    因而產生濃厚異味煙霧，其於同日下午3 時許，見苗栗縣警
    察局苗栗分局文山派出所警員曾喜志、陳振緯駕駛偵防巡邏
    車，並身著警察制服據報到場處理，口頭要求其撲滅火源，
    以免生公共危險及空氣污染之際，明知警員曾喜志及陳振緯
    均為依法執行職務之公務員，竟不聽從制止，反大聲對警員
    曾喜志及陳振緯咆哮，並發生拉扯，且基於以強暴方式妨害
    警員曾喜志依法執行職務之犯意，以腳踹踢警員曾喜志之右
    腳，而施以強暴行為，致使警員曾喜志右腳因此受有局部紅
    腫之傷害（傷害部分，未經告訴），旋為警員曾喜志及陳振
    緯合力將其逮捕扭送警局。
二、案經苗栗縣警察局苗栗分局報告臺灣苗栗地方法院檢察署（
    下稱苗栗地檢署）檢察官偵查起訴。
    理  由
一、按除簡式審判程序、簡易程序及刑事訴訟法第376 條第1 款
    、第2 款所列之罪之案件外，第一審應行合議審判，刑事訴
    訟法第284 條之1 定有明文。查被告潘從臺經起訴所犯之刑
    法第135 條第1 項妨害公務案件，係屬刑事訴訟法第376 條
    第1 款所列之罪，則本院第一審自無庸行合議審判，先予敘
    明。
二、又按被告以外之人（包括證人、鑑定人、告訴人、被害人及
    共同被告等）於審判外之陳述雖不符刑事訴訟法第159 條之
    1 至之4 等4 條之規定，而經當事人於審判程序同意作為證
    據，法院審酌該言詞陳述或書面陳述作成時之情況，認為適
    當者，亦得為證據；當事人、代理人或辯護人於法院調查證
    據時，知有刑事訴訟法第159 條第1 項不得為證據之情形，
    而未於言詞辯論終結前聲明異議者，視為有前項之同意，同
    法第159 條之5 定有明文。其立法意旨在於傳聞證據未經當
    事人之反對詰問予以核實，原則上先予排除，惟若當事人已
    放棄反對詰問權，於審判程序中表明同意該等傳聞證據可作
    為證據；或於言詞辯論終結前未聲明異議，基於尊重當事人
    對傳聞證據之處分權，及證據資料愈豐富，愈有助於真實發
    見之理念，且強化言詞辯論主義，使訴訟程序得以順暢進行
    ，上開傳聞證據亦均具有證據能力。查本件被告與輔佐人潘
    昱璋於準備程序及審理中，對於起訴書中所載證據資料，均
    表示不爭執其證據能力，且渠等與檢察官對於本案卷內相關
    證人之證述、文書卷證等資料，有何不得為證據之情形，亦
    未於本院言詞辯論終結前聲明異議，再有關本案證人之證述
    、文書卷證資料經本院於審理期日逐一提示並告以要旨，檢
    察官及被告與輔佐人均表示無意見，本院審酌相關證人證述
    筆錄製成、文書卷證資料取得，並無證據顯示有何違背程序
    規定情事，依據上揭說明，均應認具有證據能力。
三、訊據被告於警詢、偵訊及審理時，均矢口否認有何以強暴方
    式妨害公務犯行，辯稱：我當時是跟警察在玩，我沒有傷害
    到對方等語。經查：
（一）按無正當理由，於公共場所、房屋近旁焚火而有危害安全
      之虞者，得處3 日以下拘留或新臺幣1 萬2 千元以下罰鍰
      ，社會秩序維護法第68條第1 款定有明文。本件被告係於
      公眾得出入之大坪頂公墓燃燒塑膠類物品，而在墳場地區
      燃燒物品，稍一不慎，即可能引燃附近草木及雜物，引發
      大火，造成公共危險，此乃人所皆知之一般生活經驗。因
      此，證人曾喜志及陳振緯接獲通報而前往現場處理被告燃
      燒物品乙案，確係依法執行警察職務無疑。
（二）證人陳振緯於警詢時證稱，其與證人曾喜志於當日下午2
      時38分接獲勤務中心指派任務，通報指出在龍岡道大坪頂
      公墓旁有民眾燃燒東西，發出異味，因此前往現場，發覺
      被告正在燃燒塑膠類物品，經上前勸導，要求熄滅火源，
      被告不聽制止，反對警員咆哮，並踹踢證人曾喜志雙腳，
      因此上前將被告制伏並上手銬，以妨害公務現行犯逮捕等
      語，並於偵訊時結證稱：「（問：當時經過情形？）我們
      收到勤務中心通報，到達現場就看到被告燃燒物品，很臭
      ，我們就勸導他熄滅，但他就對我們大聲咆哮，我們就請
      他不要這樣，他還是一再對我們咆哮，後來他就踢曾喜志
      ，我們就依法逮捕他。整個過程，我們都有錄音錄影，錄
      影是曾喜志錄影的。」等語，且於審理中被告詰問時，結
      證稱：「（問：我們在玩，誰在後面壓我？）情形就是曾
      警員先帶你到旁邊，我去拿水澆熄那個火的時候，我就轉
      頭發現你去踢曾警員，就那個時候，然後我把火在澆的時
      候，我就跑過去，我們兩個就壓制你。」等語，復於同日
      審理中，勘驗現場蒐證光碟後，檢察官詰問時結證稱：「
      （問：剛才那個光碟裡面有一句話說『不要踢我的腳』，
      那是誰說的？）曾警員。（問：他為什麼要這樣說，你知
      道嗎？）因為那個時候我在澆火，曾警員跟他在我的另外
      一邊，然後我在澆火的時候就看到，就是曾警員在講說不
      要踢我的那時候，他用腳去踢我們的同事曾姓員警，然後
      我在澆水的時候，我就馬上跑過去，我跟曾警員就兩個人
      合力把他壓制、上銬。（問：他用腳踢曾警員哪裡？）右
      小腿。（問：他怎麼踢法，你是否可以模擬一下？）（現
      場模擬）他是兩手對抓，然後他抬起他的右腳踢曾警員。
      （問：所以因為這樣，你們後來就逮捕他了？）是的。」
      等語。
（三）且證人曾喜志於警詢時，除為與證人陳振緯警詢時相同之
      證述外，另補充證稱其遭被告踹踢右腳，造成右腳局部紅
      腫等語，並於偵訊時結證稱：「（問：當時經過情形？）
      接到勤務中心通報到場看到被告燃燒物品，很臭，就勸導
      他熄滅，之後他依然故我，並對我們咆哮，結果他還是不
      聽從勸導，依然拿塑膠罐出來燃燒，陳振緯就把塑膠罐移
      走，他就繼續咆哮，然後就用腳踢我，我們就上前逮捕他
      。」等語，復於審理中檢察官詰問時結證稱：「（問：他
      踢你是在哪一個時點？剛剛我們有看，沒有直接照到，只
      是有聲音反應，你可不可以回憶一下，他是在哪一個時點
      踢你？你剛剛有說一句『不要踢我腳』，那個是你說的嗎
      ？）是的。」、「（問：他那時候踢你了沒？）踢我右腳
      。（問：已經踢了是不是？）對。（問：踢了然後呢？之
      後的情形簡短說明就好？）就以現行犯將他逮捕了，妨害
      公務。（問：他踢你的腳的部分，為什麼光碟裡面沒有？
      ）因為我是掛在胸口上面，沒有辦法直接照到整個畫面。
      （問：他踢你的腳的哪裡？）右腳。（問：哪個部位？）
      右小腿。」等語。核與2 人於100 年5 月3 日所出具之職
      務報告內容相符。
（四）再經本院當庭勘驗卷附現場蒐證光碟，被告於警員到達現
      場時，確實在墳墓附近，墳墓附近並有火焰在燃燒，警員
      上前制止時，被告大聲回應警員，對話過程中，警員與被
      告發生肢體接觸造成畫面晃動，在拉扯壓制過程中，警員
      一度喊叫「不要踢我的腳。」，畫面嚴重晃動，而於晃動
      減緩之後，可見警員已壓制住被告，並對其上銬，然後押
      解上警車帶回警局。復佐以卷附照片編號1 、2 中，警員
      制服長褲上有明顯踹踢之泥土痕跡，且照片編號3 中證人
      曾喜志腿部亦有紅腫現象，而照片編號4 （節錄照片）更
      確實攝入被告站立於墳墓旁邊，其左側（照片右側）有火
      焰燃燒情形。足見證人曾喜志及陳振緯所述，與事實相符
      。被告上開所辯，不足採信。綜上，本件被告以踹踢證人
      曾喜志右腳之強暴方式，妨害證人曾喜志執行職務之妨害
      公務犯行，事證明確，堪以認定，應依法論科。
四、核被告所為，係犯刑法第135 條第1 項於公務員執行職務時
    施強暴之妨害公務罪。爰審酌被告於證人曾喜志依法執行警
    察勤務時，竟不服勸導，不僅大聲咆哮，更以暴力相向，導
    致證人曾喜志右腳因此受傷，顯然無視國家公權力之存在，
    並自警詢迄至審理中，均矢口否認犯罪，態度難認良好，本
    應重懲，惟其僅於73年間有妨害兵役及妨害家庭前科，有苗
    栗地檢署刑案資料查註紀錄表及臺灣高等法院被告前案紀錄
    表各1 份在卷足憑，且精神狀態不佳，離婚，未與子女同住
    ，國中畢業，暨其犯罪動機、目的、手段、犯罪時所受之刺
    激、犯罪所生危險與損害程度等一切情狀，認檢察官具體求
    處被告有期徒刑1 年，尚屬過重，爰量處如主文所示之刑，
    併諭知易科罰金之折算標準。
據上論斷，應依刑事訴訟法第284 條之1 、第299 條第1 項前段
，刑法第135 條第1 項、第41條第1 項前段，刑法施行法第1 條
之1 ，判決如主文。
本案經檢察官黃智勇到庭執行職務。
中    華    民    國   100    年    11    月    23    日

                  刑事第一庭法  官  梁晉嘉
以上正本證明與原本無異。
如不服本判決應於收受判決後10日內向本院提出上訴書狀，並應
敘述具體理由。其未敘述上訴理由者，應於上訴期間屆滿後20日
內向本院補提理由書( 均須按他造當事人之人數附繕本) 「切勿
逕送上級法院」。告訴人或被害人如對本判決不服者，應具備理
由請求檢察官上訴，其上訴期間之計算係以檢察官收受判決正本
之日期為準。
                            書記官  楊佳紋
中    華    民    國   100    年    11    月    23    日
中華民國刑法第135條
（妨害公務執行及職務強制罪）
對於公務員依法執行職務時，施強暴脅迫者，處 3 年以下有期
徒刑、拘役或 3 百元以下罰金。
意圖使公務員執行一定之職務或妨害其依法執行一定之職務或使
公務員辭職，而施強暴脅迫者，亦同。
犯前二項之罪，因而致公務員於死者，處無期徒刑或 7 年以上
有期徒刑；致重傷者，處 3 年以上、 10 年以下有期徒刑。